# 请问一个长期股权投资的问题

提问人：五老峰 时间：2011-07-10 21:07:43
陈老师，您好，咨询一个问题： 2010 年讲解《长期股权投资》有这么一段话： 企业通过多次交易分步实现非同一控制下企业合并的，应当区分个别财务报表和合并财务报表进行相关会计处理。 2 ．在合并财务报表中，对于购买日之前持有的被购买方的股权，应当按照该股权在购买日的公允价值进行重新计量，公允价值与其账面价值的差额计入当期投资收益；购买日之前持有的被购买方的股权涉及其他综合收益的，与其相关的其他综合收益应当转为购买日所属当期投资收益。购买方应当在附注中披露其在购买日之前持有的被购买方的股权在购买日的公允价值、按照公允价值重新计量产生的相关利得或损失的金额。 我想问一下关于“购买日之前持有的被购买方的股权涉及其他综合收益的，与其相关的其他综合收益应当转为购买日所属当期投资收益。” 假如Ｂ公司账面净资产为 500万，其中注册资本为 100 万，资本公司 200 万（其中包括可供出售金额资产形成的 50 万资本公积），专项储备 100 万，未分配利润 100万。Ａ持有Ｂ公司25%的股权，在购买日前Ａ账面上的账面价值假设与其享有的净资产一致，应该为 125 万。假设购买日Ｂ公司评估价值为 1100 万，则在合并报表中 1100 25%-125 ＝ 150 应计入投资收益另外原来购买日前享有资本公积（包括可供出售金融资产形成的资本公积） 200 万 25 ＝ 50 万，专项储备100*25%＝ 25 万也要在合并报表中从原来的资本公积和专项储备科目调整转到投资收益科目呢在合并报表中的会计分录分别为借：长期股权投资　　 150 万贷：投资收益　　　　 150 万 借：资本公积　　　　 50 万借：专项储备　　　　 25 万贷：投资收益　　　　 75 万 陈老师，不知上面的例子是否符合 2010 讲解的意思，资本公积（包括可供出售金融资产形成的资本公积）和专项储备要不要转到投资收益中呢？ 讲解这么要求原因是什么呢？谢谢！

回答人：chenyiwei
回复 五老峰 的帖子
基本上可以这样理解。
将原持有的股权按购买日公允价值重新计量，以及将原持有股权对应的其他综合收益份额转入损益，实际上都表明对原所持有的不具有控制的股权投资的处置（按购买日公允价值），随即按同一公允价值将其购回。这样处理的理论依据是：控制权的取得和丧失是导致跨越会计处理界线的重大经济事项，原持有的不具有控制的股权投资和后续持有的具有控制的股权投资虽然针对的是同一家被投资企业，但其控制力的不同已经导致相关的风险和报酬的特征发生了质的变化。本版面上对此问题讨论很多，你可以搜索一下以前的讨论。

回答人：chenyiwei
回复 五老峰 的帖子
这个问题没有明确规定。但一般理解，专项储备也是被投资企业股东权益的组成部分，应当与其他股东权益项目一并处理，即合并后的合并资产负债表“专项储备”项目中所列入的该子公司专项储备应当仅为该子公司在购买日后计提的专项储备按母公司在合并后的持股比例计算的金额。